【裁判字號】    95,台上,6101
【裁判日期】    951109
【裁判案由】    違反槍砲彈藥刀械管制條例
【裁判全文】
最高法院刑事判決            九十五年度台上字第六一○一號
上訴人  甲○○
上列上訴人因違反槍砲彈藥刀械管制條例案件，不服台灣高等法
院中華民國九十四年十二月六日第二審判決（九十四年度上訴字
第二八七一號，起訴案號：台灣宜蘭地方法院檢察署九十二年度
偵字第三一三一號），提起上訴，本院判決如下：
    主  文
原判決撤銷，發回台灣高等法院。
    理  由
本件原判決認定：上訴人甲○○因其所有之自用小客車遭綽號「
阿道」者砸毀，而遷怒於介紹渠等認識之林志強，為思報復，竟
與已判刑確定之張俊杰共同基於持有制式手槍、子彈及恐嚇（危
害安全）之犯意聯絡，先由張俊杰於民國九十二年十二月七日某
時，至宜蘭縣宜蘭市中山公園內取出賴雲雄（嗣已歿）先前於九
十二年十一月下旬藏放於該處之美國BERETTA公司義大利廠製800
0型口徑9MM制式手槍一支、9MM制式子彈八發，再駕駛車號Q0－5
669 號自用小客車搭載上訴人，前往宜蘭縣礁溪鄉○○○路一○
五號林志強、林志成兄弟之住處，而共同未經許可持有上開手槍
、子彈。九十二年十二月七日晚上九時三十分許，抵達林志強兄
弟住處前時，由張俊杰持上揭手槍朝林志強住處二樓射擊一發子
彈，致窗戶玻璃及天花板毀損（毀損部分未據告訴），共同以加
害生命、身體之事，恐嚇當時在家之林志強、林志成，致生危害
於安全等情。因而維持第一審依想像競合犯、牽連犯從一重論處
上訴人共同未經許可，持有手槍罪刑之判決，駁回上訴人在第二
審之上訴，固非無見。
惟查：(一)、有罪之判決書，應於理由內記載認定犯罪事實所憑之
證據及其認定之理由，刑事訴訟法第三百十條第一款定有明文。
又二人以上以共同犯罪之意思，事前同謀，推由其中部分之人實
行，其未參與實行之共謀者，固為學說上所稱之共謀共同正犯，
依司法院釋字第一○九號解釋，仍成立共同正犯。但未參與實行
者，因僅有犯罪之謀議，而無行為之分擔，則渠等之間如何為犯
罪之謀議、如何推由其中部分之人實行？即為決定其是否成立同
謀共同正犯之重要依據，自應依證據證明之，不能僅憑擬制推測
之方法，採為認定同謀共同正犯判斷之基礎。原判決事實認定，
已判刑確定之張俊杰先至宜蘭縣宜蘭市中山公園內，取出案外人
賴雲雄所藏放之手槍、子彈，再駕駛自用小客車搭載上訴人，前
往林志強、林志成兄弟之住處，由張俊杰持該手槍朝林志強住處
二樓射擊一發子彈。如果無訛，則持有手槍、子彈，及持手槍射
擊實行恐嚇危害安全者係張俊杰，並非上訴人。而上訴人自始即
否認共同持有手槍、子彈及恐嚇危害安全，並辯稱當時係搭乘張
俊杰之車輛同往喝喜酒，不知張俊杰之車上置有槍、彈，待張俊
杰突然取出手槍射擊時，已制止不及。上開辯解是否屬實，即攸
關上訴人應否負共同正犯罪責，而與上訴人之利益有重大關係，
基於公平正義之維護，自應予究明。乃原審未予徹查明白，且未
分辨上訴人究係知情參與之實行正犯；或事前同謀而推由張俊杰
下手實行之共謀共同正犯，並說明所憑之證據及其認定之理由，
即籠統謂其有犯意聯絡及行為分擔，為共同正犯云云（見原判決
第七頁第二十六行至第二十七行），自嫌速斷。(二)、有罪之判決
書，其認定之事實及所載之理由必須互相適合，否則即屬理由矛
盾，其判決當然為違背法令。原判決事實已明白認定，持有手槍
、子彈，及持該手槍朝林志強兄弟之住處射擊者係張俊杰。但其
理由卻說明，上訴人「持有手槍、子彈，並開槍恐嚇林志強、林
志成」，及上訴人「以一開槍行為，同時恐嚇林志強及林志成，
……」等語（見原判決第六頁末二行、第七頁第十七行至第十八
行）。究竟係張俊杰或上訴人持有手槍、子彈，並開槍恐嚇林志
強兄弟？其事實之認定與理由之說明，不相適合，亦有理由矛盾
之違誤。以上或為上訴意旨指摘所及，或為本院得依職權調查之
事項，應認原判決有撤銷發回更審之原因。原不得上訴於第三審
之恐嚇危害安全部分，原判決認與持有手槍罪有牽連犯裁判上一
罪關係，為上訴效力所及，本院應併予審判。又刑法部分修正條
文於九十四年二月二日公布，並自九十五年七月一日施行，其中
第五十五條之牽連犯已經刪除，第四十二條罰金易服勞役之折算
標準，亦已修正，於更審時應注意新舊法之比較適用，併此指明
。
據上論結，應依刑事訴訟法第三百九十七條、第四百零一條，判
決如主文。
中    華    民    國  九十五  年   十一   月    九    日
                      最高法院刑事第十一庭
                          審判長法官  謝  俊  雄
                                法官  陳  世  雄
                                法官  魏  新  和
                                法官  吳  信  銘
                                法官  徐  文  亮
      本件正本證明與原本無異
                                      書  記  官
中    華    民    國  九十五  年   十一   月   十四   日
                                                      V


司法院資訊處製作；財團法人民間司法改革基金會備份。
